【裁判字號】    95,重上,17
【裁判日期】    950829
【裁判案由】    請求履行契約
【裁判全文】
臺灣高等法院臺南分院民事判決          95年度重上字第17號
上  訴  人  丙○○
訴訟代理人  林詮勝  律師
被 上 訴人  戊○○
            乙○○
            甲○○
            己○○
共      同
訴訟代理人  蘇精哲  律師
            徐建光  律師
            王建元  律師
上列當事人間請求履行契約事件，上訴人對於臺灣臺南地方法院
中華民國95年2月15日第一審判決（94年度重訴字第63號）提起
上訴，本院於95年8月15日言詞辯論終結，判決如下：
    主  文
原判決廢棄。
被上訴人戊○○應將臺南縣歸仁鄉○○段二五地號土地，面積三
三二點七五平方公尺，所有權應有部分萬分之七七九八移轉登記
予上訴人。
被上訴人乙○○、甲○○應將臺南縣歸仁鄉○○段二七地號土地
，面積三三二點七五平方公尺，所有權應有部分各為九００００
０分之三五０九一七，移轉登記予上訴人。
被上訴人己○○應將臺南縣歸仁鄉○○段三一五地號土地，面積
二九七點八五平方公尺，所有權應有部分萬分之七七九八移轉登
記予上訴人。
第一、二審訴訟費用由被上訴人負擔。
    事  實 及 理  由
一、上訴人主張：
(一)、坐落臺南縣歸仁鄉○○○段635地號土地（下稱系爭土地）
    原為兩造之父蔡金風（民國34年歿）單獨所有。但登記為蔡
    金風及訴外人蔡春記、蔡金般（此二人為借名登記)三人共
    有，而蔡春記及蔡金般嗣於58年2月28日將系爭土地之應有
    部分移轉登記予訴外人丁○○、庚○○及被上訴人戊○○、
    己○○及被上訴人甲○○、乙○○之父親蔡顯忠（已歿）五
    人。
(二)、上訴人與被上訴人己○○、戊○○之父即被上訴人乙○○、
    甲○○之祖父蔡金風逝世後，上訴人之母與子女即上訴人及
    五位兄弟即訴外人丁○○、庚○○及被上訴人戊○○、己○
    ○、被上訴人甲○○、乙○○之父蔡顯忠於55年5月間協議
    分家事宜，已約定由上訴人取得系爭土地，作為嫁妝。上訴
    人及五位兄弟並於56年9月29日，就父親蔡金風遺留之全部
    土地（包含系爭土地之應有部分）辦理繼承登記。而為履行
    前揭55年5月間之分家協議，上訴人乃於58年2月28日，將因
    繼承所得之其他土地，全部移轉登記予五位兄弟，而上訴人
    之五位兄弟原本應將因繼承取得之系爭土地應有部分，及蔡
    春記、蔡金般之移轉登記至渠等名下之系爭土地應有部分，
    均移轉登記予上訴人單獨所有，惟因當時誤認上訴人並不具
    備自耕能力，不得承受系爭土地，因而將上訴人前開本應移
    轉予上訴人之系爭土地應有部分，以買賣之名義（註：上訴
    人及五位兄弟間具有互易之形式，因此以買賣為名而為移轉
    ）借名登記於兄弟五人名下。嗣於86年7月6日，上訴人及兄
    弟五人再書立覺書，再次確認上訴人分得之系爭土地係借名
    登記於兄弟五人名下乙事，而五位兄弟於上訴人請求返還系
    爭土地，應即無償供給的協同辦理。
(三)、嗣於88年間，系爭土地及被上訴人所有另筆同段642、768地
    號土地，均由政府辦理徵收，被上訴人等並因而取得抵價地
    （詳如附表一、二所示）。上訴人於前述辦理徵收完畢後，
    即以口頭向兄弟五人表示終止借名登記契約，依兩造間之借
    名登記之法律關係，被上訴人本應於上訴人終止借名登記時
    ，負無償交付及辦理移轉登記之義務，而系爭土地因政府徵
    收而有給付不能之事由，然依民法第225條第1、2項之規定，
    被上訴人仍應將因系爭土地被徵收而獲補償土地之應有部分
    ，交付並移轉登記予上訴人。原審為上訴人敗訴之判決，應
    有違誤，爰提起上訴。
(四)、聲明：
    (1)原判決廢棄。
    (2)被上訴人戊○○應將臺南縣歸仁鄉○○段25地號土地，面
      積332.75平方公尺，應有部分10000分之7798，辦理所有
      權移轉登記予上訴人。
    (3)被上訴人乙○○、甲○○應將臺南縣歸仁鄉○○段27地號
      土地，面積332.75平方公尺，應有部分各為900000分之35
      0917，辦理所有權移轉登記予上訴人。
    (4)被上訴人己○○應將臺南縣歸仁鄉○○段315地號土地，
      面積297.85平方公尺，應有部分10000分之7798，辦理所
      有權移轉登記予上訴人。
    (5)第一、二審訴訟費用由被上訴人負擔。
二、被上訴人則以：
(一)、兩造間於55年間並無借名登記之約定。而系爭覺書至多僅得
    證明兩造間有贈與之法律關係，但依89年1月26日修正前之
    土地法第30條第1、2項之規定，「私有農地所有權之移轉，
    其承受人以能自耕者為限，並不得移轉為共有。但因繼承而
    移轉者，得為共有。違反前項規定者，其所有權之移轉無效
    」。上訴人並無自耕能力，應認該贈與契約無效，上訴人請
    求移轉系爭土地，自屬無據等語，資為抗辯。
(二)、聲明：
    (1)上訴駁回。
    (2)第一、二審訴訟費用由上訴人負擔。
三、兩造不爭執之事實：
(一)、系爭原635地號土地及同段642、768號土地因區段徵收，被
    上訴人戊○○領得台南縣歸仁鄉○○段25地號、被上訴人己
    ○○領得同段315地號、而被上訴人乙○○、甲○○領得同
    段27地號（面積、持分各如附表一、二所示）之抵價地。
(二)、被上訴人與訴外丁○○、庚○○於86年7月6日書立覺書予上
    訴人，上載【無償供給所有權. 丙○○. 地號635、面積237
    1平方公尺】。
(三)、以上事實，並有臺南縣歸仁鄉○○段25、315、27地號之土
    地登記謄本，己○○、戊○○、甲○○及乙○○等四人參與
    高速鐵路臺南車站特定區區段徵收抵價地分配等相關資料在
    卷可參（見原審卷第11至14頁、第75至123頁），堪信為真
    實。
四、至於上訴人主張被上訴人仍應將因系爭土地被徵收而獲補償
    土地之應有部分，交付並移轉登記予上訴人等情，則為被上
    訴人所否認，並以前開情詞置辯。是本件應審酌者為：(1)55
    年5月間，上訴人之母、兩造及其餘兄弟曾有分配家產之協
    議，其後並將分配予上訴人之系爭土地借名登記於五位兄弟
    名下？(2)86年間簽署之覺書性質為何？(3)借名契約之效力如
    何？(4)上訴人能否請求被上訴人移轉如聲明所示之土地應有
    部分？經查：
(一)、55年5月間，是否曾有分配家產之協議，其後並將分配予上
    訴人之系爭土地借名登記於五位兄弟名下？
  1.上訴人與五位兄弟（即被上訴人己○○、戊○○、已歿之蔡
    顯忠（被上訴人甲○○、乙○○之父）、訴外人丁○○、庚
    ○○），曾於55年間，在母親之主持下，協議分配自已過世
    父親蔡金風繼承之土地，並由上訴人取得系爭土地等情，業
    據證人庚○○分別於原審及本院證述：「我母親有說要留一
    塊蚵仔底，地號六百幾號的那塊二分多的田地要給丙○○」
    、「那時母親有講一塊地要給丙○○當嫁妝但是沒有登記，
    因為母親的意思，每個人都有同意」等語（見原審卷第167
    頁、本院卷第99頁）；另證人丁○○亦於原審證述：「（問
    ：你父親留下來的土地，丙○○有沒有分到？）沒有分到，
    但是我媽媽有說一區要給他」等語明確（見原審卷第170頁
    ）。原審將證人庚○○及丁○○隔離訊問，二人所陳述內容
    大致相符；又證人庚○○及丁○○雖係為兩造之兄弟或伯父
    ，與兩造均屬至親，另就本件系爭土地糾紛而言，渠等亦登
    記為共有人，依民事訴訟法307條第1項第1、2款之規定，本
    得拒絕證言，然證人並未拒絕證詞，再由該二名證人對於渠
    等確有協議系爭土地由上訴人取得之不利於己乙節，均直言
    不諱等情觀之，其證言之可信度高，應可採信。
  2.再者，訴外人丁○○、庚○○於系爭土地被政府辦理徵收前
    後，均各別匯款150萬元予上訴人，作為向上訴人購買原為
    上訴人應領得之抵價地應有部分（即被徵收之系爭土地可換
    得之抵價地）等情，業據上訴人提出其高雄縣旗山鎮農會00
    0-0000-00-00000-0-0活期儲蓄存摺影本、中國國際商銀000
    -00-00000-0活期存款存摺影本在卷可參（原審卷第57至59
    頁反面）；並經證人庚○○於本院證述：「我當初有150萬
    元給對造（按：指上訴人）買，系爭土地是我母親要給上訴
    人作嫁妝，我只是依照母親的交代去做」、「母親要給丙○
    ○的地都是委託我耕作，直到政府徵收，我才匯150萬元分
    期三次給丙○○，我都是以現金匯（從歸仁農會到旗山農會
    ）」等語明確（見本院卷第83、99頁）。參酌前揭等情，則
    若非於55年間曾有將系爭土地分配予上訴人之協議，訴外人
    丁○○、庚○○豈會有分別匯款150萬元予上訴人之舉。
  3.至被上訴人抗辯系爭土地為父親蔡金風之遺產，母親並無指
    定系爭土地予上訴人之權限等語。惟查，兩造之父親蔡金風
    於34年過世時，係由母親獨力撫養年幼之子女（按長子己○
    ○僅12歲，五子即被上訴人乙○○、甲○○之父蔡顯忠為遺
    腹子），並參諸上訴人己○○於本院亦曾陳述：「祖產母親
    都處理好了」等語（見本院卷第83頁），可知兩造之母親對
    於分配家產之意見，確自有其影響力。再參酌證人庚○○於
    本院則證述：「因為母親的意思，每個人都有同意」等語（
    見本院卷第99頁），益證55年間協議分配家產時，彼等雖已
    成年，但仍不致反對母親之意見。從而，55年間之分配家產
    協議，或係由母親作主分配，然兩造及其餘兄弟既均參與該
    協議，並同意遵照母親之意思分配，應可採信。則被上訴人
    辯稱母親單方意思表示分配系爭土地予上訴人，彼等並未同
    意之理，應無可採。
  4.被上訴人雖又抗辯系爭土地於56年間已分別登記為上訴人、
    被上訴人戊○○、己○○、被上訴人乙○○、甲○○之被繼
    承人蔡顯忠及訴外人庚○○、丁○○六人共有，58年間上訴
    人將其應有部分移轉登記為前五人共同，可見並無協議分產
    系爭土地由上訴人取得再借名登記之情事等情。然查上訴人
    主張其五兄弟之父蔡金風於34年間死亡遺留之土地中，除系
    爭土地外，尚有同段642、768、569、576、576-1、576-2、
    576-3、871、872-2、995、995-1、1248，及1216-1等地號
    之土地，於56年9月29日始辦理繼承登記，各六分之一，有
    土地登記簿謄本在卷可按（見本院卷第22-54頁），足見上
    訴人確繼承被繼承人之遺產。而上訴人主張其為履行55年間
    分產協議，於58年2月29日將繼承而得之前開土地之應有部
    分全部移轉登記予五位兄弟，而上訴人之五位兄弟原應將彼
    等繼承系爭土地之應有部分，及蔡春記、蔡金般之應有部分
    ，全部移轉登記予上訴人單獨所有，惟因上訴人已於57年3
    月31日遠嫁高雄縣旗山鎮，因誤認當時私有農地之承受，必
    須由鄉鎮（區）公所或村里長，出具私有自（佃）耕農地移
    轉保證書，作為承受後能夠自耕之認定，倘承受人之住所距
    離耕地過於遙遠，無法取得自耕能力證明，因而將其繼承所
    得系爭土地之部分，連同訴外人蔡春記、蔡金般（按原應屬
    蔡金風所有，渠二人應移轉登記予蔡金風之繼承人）之應有
    部分，一併以買賣之名義，借名登記於兄弟五人名下，有內
    政部53年9月19日台內地154501號函附於原審卷可按（見原
    審卷第208頁），亦經證人庚○○證述屬實，且衡諸常情上
    訴人如未繼承任何財產，於辦理蔡金風之遺產繼承，大可不
    必辦理繼承登記，由此益顯上訴人主張其為履行分產協議，
    始將全部繼承土地移轉登記予兄弟五人，上而系爭土地亦同
    時借名登記予被上訴人戊○○五兄弟名下，嗣於86年間訂立
    覺書確認上開繼承土地分配之協議，無違常理，被上訴人上
    開抗辯，尚不足採。
  5.至上訴人曾於93年11月29日寄發存證信函予被上訴人，將本
    件糾紛稱之為「登記錯誤」，然一般人對於法律上所謂「借
    名登記」契約未必均能知之甚詳，探求上訴人之真意，應係
    為表達其認為應屬於自己之土地，卻登記於他人名下之事實
    。
(二)、86年間簽署之覺書性質為何？
    上訴人主張伊與被上訴人及其餘兄弟間，為再次確認55年之
    分配家產協議，於86年7月6日簽有覺書，並載有：「無償供
    給所有權，丙○○，地號635，面積2371平方公尺」等字句
    ，並提出覺書影本乙份為證（見原審卷第7頁）。上訴人固
    不否認該文書形式上之真正，惟辯稱86年間所簽署之覺書係
    將系爭土地贈與予上訴人之贈與之意，並主張該贈與契約係
    為以不能之契約標的之無效契約云云。然查：
  1.證人庚○○於原審證述：「（問：這覺書上面寫『無償供給
    所有權』是何意思？）因為在民國五十幾年間我母親就有說
    該筆土地要給丙○○作嫁妝」、「其他兄弟就各人分得部分
    ，同一個時間均個別立有覺書」、「我弟弟要蓋房子，我們
    的土地都還沒有分割，我們的母舅就幫我們全部解決，為了
    釐清避免紛爭，各人的部分就各寫覺書」等語（見原審卷第
    168、170頁）。核與證人王炳煌即覺書見證人亦於原審結證
    ：「覺書上面寫『無償供給所有權丙○○』意思是說這塊地
    要無償登記給丙○○，不用付錢的」等語相符（見原審卷第
    178頁）。
  2.至被上訴人固抗辯證人王炳煌曾於原審陳述：「寫覺書之前
    並未討論過」、「他們兄弟分財產是在寫覺書的同一天講的
    」，認未曾有55年間借名登記乙事等情。然查，參諸證人王
    炳煌於原審亦證述：「是我姑姑在跟我哭說我二姑丈死了之
    後，留下一堆小孩，不知道要如何生活，我安慰他說，把他
    們該得的部分分給他們，讓各人各自管理，他就可以不用操
    這些心，他問我如何處理？我跟他說可以請叔叔幫忙處理，
    他跟小孩討論之後，當天叫我和叔叔過去，幫他們寫這些覺
    書其他的土地他們兄弟都分到五分之一，只有這塊地我姑姑
    指定說是要給丙○○」等語（見原審卷第180頁）。參酌兩
    造之母親於86年間早已過世，固無可能參與簽署覺書乙事，
    故證人王炳煌因年事已高（民國9年8月24日生），對於時間
    點確有記憶不清之處，當屬可以理解之事，再細譯證人前揭
    證詞內容，證人王炳煌對於兩造母親曾向其表示將系爭財產
    由上訴人取得乙節，陳述綦詳，若非真有其事，證人與兩造
    間又無利害關係，豈有無中生有之必要，證人王炳煌此部分
    之證言，應堪採信。又兩造及訴外人庚○○、丁○○於86年
    7 月6日當日除書立系爭635號土地之覺書外，另有訴外人庚
    ○○、丁○○及被上訴人戊○○、己○○、及被上訴人乙○
    ○、甲○○之父蔡顯忠另有關共有土地之覺書（見本院卷第
    101-105頁），另被上訴人亦不否認渠等另分別有書立其原
    分得財產之覺書，而僅稱找不到故未提出云云（見本院卷99
    頁）。再被上訴人己○○（長子）稱祖產母親生前都已經處
    理好了、被上訴人戊○○則稱土地是上代分給我們的等語（
    見本院卷第83頁）。而證人蔡顯忠於本院及原審證述：其於
    55、56年間結婚後，母親找母舅、表兄、姑丈等人分產，但
    口頭講的，而86年7月6日書立覺書，係因弟弟蔡顯忠要在舊
    厝地蓋房子，我們的土地都還沒有分割，我們的母舅就幫我
    們全部解決，為了釐清避免紛爭，各人的部分就各寫覺書等
    語明確（見原審卷第168-170頁、本院卷第99頁），由前述
    兩造之母生前即已分配祖產，益顯86年6月7日書立覺書係就
    各人分得之財產書立書面，以資確認而已，被上訴人所辯該
    覺書將系爭土地贈與予上訴人之意云云，實無足採。
(三)、上訴人能否請求被上訴人移轉如聲明所示之土地應有部分？
  1.按借名契約，係指當事人約定，一方（借名者）經他方（出
    名者）同意，而就屬於一方現在或將來之財產，以他方之名
    義，登記為所有人或其他權利人，但無使他方取得實質所有
    權或其他權利之意思。在現行法制下，借名契約乃無名契約
    ，依私法自治原則，當事人基於特定目的而訂立借名契約，
    如未違反強制規定或公序良俗，當非法所不許。至當事人間
    之權利義務，應先依雙方當事人之契約內容而定，契約未約
    定者，則以補充解釋之方法定之，並參考民法關於委任之相
    關規定。故當事人間之權利義務，應先依雙方當事人之契約
    內容而定，契約未約定者，則以補充解釋之方法定之，並參
    考民法關於委任之相關規定。而如前所述，上訴人與其五位
    兄弟間，就系爭土地乃存有借名契約，而系爭土地自借名契
    約後至政府徵收前，均委由登記名義共有人之一庚○○從事
    耕作等情，亦經證人庚○○於本院證述明確（見本院卷第99
    頁）。而系爭土地成立借名契約時，並未約定返還期限。惟
    上訴人係以口頭方式向登記名義人（除已過世之蔡顯忠外）
    表示終止契約，另於93年11月29日以旗山圓潭郵局第13號存
    證信函通知終止借名契約，並於起訴書狀亦載明相同意旨，
    有存證信函影本及起訴書狀在卷可稽（見原審卷第3至5頁、
    46至48頁），應可認系爭借名契約既經終止，上訴人自得請
    求被上訴人己○○、戊○○將系爭土地移轉登記予上訴人。
    另本件借名契約當事人蔡顯忠於上訴人表示終止契約前即已
    死亡，類推適用民法第550條前段規定：「委任關係，因當
    事人一方死亡而消滅」，則上訴人與蔡顯忠間之借名契約已
    因蔡顯忠之死亡而歸於消滅，蔡顯忠之繼承人即被上訴人甲
    ○○、乙○○亦有將系爭土地移轉登記予上訴人之義務。
  2.次按因不可歸責於債務人之事由，致給付不能者，債務人免
    為給付義務。債務人因前項給付不能之事由，對於第三人有
    損害賠償請求權者，債權人得向債務人請求讓與其損害賠償
    請求權或交付其受領之賠償物，民法第225條定有明文。而
    「政府徵收土地給與上訴人（即出賣人）之補償地價，雖非
    侵權行為之賠償金，惟係上訴人於其所負債務陷於給付不能
    發生之一種代替利益，此項補償地價給付請求權，被上訴人
    （即買受人）非不得類推適用民法第225條第2項之規定，請
    求讓與徵收補償（最高法院80年台上字第2504號判例參照）
    又按依本條例實施區段徵收之土地，原土地所有權人不願領
    取現金補償者，應於徵收公告期間內以書面申請發給抵價地
    。領回抵價地者，由徵收機關於規劃分配後，囑託該管登記
    機關逕行辦理土地所有權登記並通知土地所有權人，平均地
    權條例第55條定有明文。查系爭土地係高速鐵路台南車站特
    定區區段徵收案遭徵收之土地，而系爭土地及被上訴人所有
    同段642、768號土地因政府區段徵收後，被上訴人戊○○分
    得台南縣歸仁鄉○○段25地號、被上訴人己○○領得同段
    315 地號、而被上訴人乙○○、甲○○領得同段27地號（面
    積、持分各如附表一、二所示）之抵價地，以代現金補償。
    系爭土地既因政府徵收，而使被上訴人所負義務陷於給付不
    能，惟被上訴人領得之臺南縣歸仁鄉○○段25、315、27地
    號之抵價地，應屬於其所負債務陷於給付不能所生之代替利
    益，揆諸前揭說明，類推適用民法第225條第2項規定之結果
    ，上訴人請求被上訴人移轉領得抵價地之應有部分，應屬有
    據。
  3.依據臺南縣政府94年7月15日府地開字第094152896號函所附
    之「區段徵收所有權人歸戶清冊」、「原土地所有權人應領
    抵價地之權利價值計算表」，關於「個人應領抵價地之權利
    價值」之計算方式為：個人應領抵價地之權利價值＝（申請
    領回地價地之徵收補償地價/區段徵收補償地價總額）×抵
    價地總地價（見原審卷第87、106、113、120頁）。依此計
    算式計算之結果，系爭土地之應領地價地之權利價值及被上
    訴人應移轉之土地所有權應有部分，詳如附表一、二所載。
五、綜上所述，上訴人主張其因繼承受分配系爭土地後，借名登
    記予被上訴人戊○○等人，其後系爭土地被徵收，而被上訴
    人等領得抵價地，既屬可採，則其依借名契約及類推適用民
    法第225條第2項之規定，請求被上訴人等應移轉如聲明所示
    之土地應有部分，為有理由，應予准許。原審為上訴人敗訴
    之判決，尚有未洽。上訴意旨指摘原判決不當，求予廢棄改
    判，為有理由。爰由本院予以廢棄改判，如主文第2項所示
    。
六、據上論結，本件上訴為有理由，依民事訴訟法第450條、第7
    8條、第85條第1項前段、第463條，判決如主文。
中    華    民    國    95    年     8    月    29    日
                  民事第二庭    審判長法  官  丁振昌
                                      法  官  吳上康
                                      法  官  李素靖
上為正本係照原本作成。
如對本判決上訴，須於判決送達後20日內向本院提出上訴狀，未
表明上訴理由者，應於上訴後20日內，向本院提出理由書（須附
繕本）。依法須繳納裁判費並應委任律師為訴訟代理人，始得上
訴。
中    華    民    國    95    年    9     月    1     日
                                      書記官  林鈴香
【附記】
民事訴訟法第466條之1：
(1)對於第二審判決上訴，上訴人應委任律師為訴訟代理人。但上
  訴人或其法定代理人具有律師資格者，不在此限。
(2)上訴人之配偶、三親等內之血親、二親等內之姻親，或上訴人
  為法人、中央或地方機關時，其所屬專任人員具有律師資格並
  經法院認為適當者，亦得為第三審訴訟代理人。
民事訴訟法第466之2：
上訴人無資力委任訴訟代理人者，得依訴訟救助之規定，聲請第
三審法院為之選任律師為其訴訟代理人。
                                                   Ｊ
附表一
一、被上訴人戊○○、己○○因區段徵收各應領之抵價額：
┌────────┬──────┬────┬────────┬────────┐
│                │   面積     │        │   公告現值     │應領地價地之權利│
│   地號/項目    │（平方公尺）│持分比例│（元/平方公尺） │價值            │
│                │            │        │                │（新台幣：元）  │
├────────┼──────┼────┼────────┼────────┤
│歸仁鄉○○○段  │            │        │                │                │
│635地號（上訴人 │   2,371    │  1/5   │     3,300      │   3,529,130    │
│分得之系爭土地）│            │        │                │                │
├────────┼──────┼────┼────────┼────────┤
│歸仁鄉○○○段  │    548     │  1/5   │     3,300      │    815,674     │
│642地號         │            │        │                │                │
├────────┼──────┼────┼────────┼────────┤
│歸仁鄉○○○段  │    296     │  1/24  │     6,500      │    180,796     │
│768地號         │            │        │                │                │
├────────┼──────┼────┼────────┼────────┤
│     合計       │     ×     │   ×   │       ×       │   4,525,600    │
└────────┴──────┴────┴────────┴────────┘
二、領得抵價地之價額：
┌────┬──────┬────┬────┬────────┬───────┐
│所有權人│    地號    │  面積  │持分比例│  前次移轉現值  │   土地價額   │
│        │            │        │        │ （元/平方公尺）│（新台幣：元）│
├────┼──────┼────┼────┼────────┼───────┤
│ 戊○○ │歸仁鄉○○段│ 332.75 │  1/1   │     13,600     │  4,525,400   │
│        │25地號      │        │        │                │              │
├────┼──────┼────┼────┼────────┼───────┤
│ 己○○ │歸鄉○○段  │ 297.85 │  1/1   │     15,200     │  4,527,320   │
│        │315地號     │        │        │                │              │
└────┴──────┴────┴────┴────────┴───────┘
三、應移轉登記予上訴人之應有部分
  1.戊○○部分：
    即系爭土地應領抵價地之權利價值除以應領抵價地合計價值
    ＝3,529,130/4,525,600≒0.7798即萬分之7798
  2.己○○部分：
    即系爭土地應領抵價地之權利價值除以應領抵價地合計價值
    ＝3,529,130/4,525,600≒0.7798即萬分之7798
  註1：應領抵價地之合計價值，與領得抵價地之價額，之所以
       有價差係因運算過程中，將小數點後之數字，四捨五入
       之結果。
  註2：上開應領抵價地權利之價值，依「原土地所有權人應領
       抵價地之權利價值計算表」所示之公式計算。
附表二
二、被上訴人甲○○、乙○○因區段徵收各應領之抵價額：
┌────────┬──────┬────┬────────┬────────┐
│                │   面積     │        │   公告現值     │應領地價地之權利│
│   地號/項目    │（平方公尺）│持分比例│（元/平方公尺） │價值            │
│                │            │        │                │（新台幣：元）  │
├────────┼──────┼────┼────────┼────────┤
│歸仁鄉○○○段  │            │        │                │                │
│635地號（上訴人 │   2,371    │  1/5   │     3,300      │   3,529,130    │
│分得之系爭土地）│            │        │                │                │
├────────┼──────┼────┼────────┼────────┤
│歸仁鄉○○○段  │    548     │  1/5   │     3,300      │    815,674     │
│642地號         │            │        │                │                │
├────────┼──────┼────┼────────┼────────┤
│歸仁鄉○○○段  │    296     │  1/24  │     6,500      │    180,796     │
│768地號         │            │        │                │                │
├────────┼──────┼────┼────────┼────────┤
│     合計       │     ×     │   ×   │       ×       │   4,525,600    │
└────────┴──────┴────┴────────┴────────┘
二、領得抵價地之價額：
┌────┬──────┬────┬────────┬─────┬──────┐
│        │            │        │                │前次移轉現│  土地價額  │
│所有權人│    地號    │  面積  │    持分比例    │值（元/平 │(新台幣: 元)│
│        │            │        │                │方公尺）  │            │
├────┼──────┼────┼────────┼─────┼──────┤
│蔡鄭貴珠│歸仁鄉○○段│ 332.75 │198,166/900,000 │ 13,600   │            │
│        │27地號      │        │                │          │            │
├────┼──────┼────┼────────┼─────┤            │
│ 甲○○ │歸仁鄉○○段│ 332.75 │350,917/900,000 │ 13,600   │  4,525,400 │
│        │27地號      │        │                │          │            │
├────┼──────┼────┼────────┼─────┤            │
│ 乙○○ │歸鄉○○段  │ 332.75 │350,917/900,000 │ 13,600   │            │
│        │27地號      │        │                │          │            │
└────┴──────┴────┴────────┴─────┴──────┘
三、應移轉登記予上訴人之應有部分為甲○○、乙○○持分之和
    （3,529,130/4,525,600）＝
    （350,917/900,000）＋（350,917/900,000）
    即90萬分之701,834
  註1：前開歸仁鄉○○○段635、642、768地號土地之應有部分
       ，原為蔡顯忠所有，其死亡後，系爭635地號土地由甲○
       ○、乙○○繼承，同段642、768地號土地則由其妻蔡鄭
       貴珠繼承。
  註2：應領抵價地之合計價值，與領得抵價地之價額，之所以
       有價差係因運算過程中，將小數點後之數字，四捨五入
       之結果。
  註3：上開應領抵價地權利之價值，依「原土地所有權人應領
       抵價地之權利價值計算表」所示之公式計算。


司法院資訊處製作；財團法人民間司法改革基金會備份。
